【裁判字號】    98,簡上,866
【裁判日期】    981224
【裁判案由】    妨害公務
【裁判全文】
臺灣桃園地方法院刑事判決             98年度簡上字第866號
上  訴  人
即  被  告  甲○○
上列上訴人即被告因妨害公務案件，不服本院中壢簡易庭民國
98年8 月10日98年度壢簡字第572 號第一審刑事簡易判決（聲請
簡易判決處刑案號：臺灣桃園地方法院檢察署98年度偵字第626
號），提起上訴，本院管轄之第二審合議庭判決如下：
    主      文
上訴駁回。
    事      實
一、甲○○於民國97年12月19日上午7 時10分許，因鄧木華無權
    占用其與他人共有之桃園縣龍潭鄉○○段第1143地號土地而
    不歸還，而與鄧木華發生糾紛，巡邏員警見狀，遂請該二人
    一同前往桃園縣龍潭鄉○○路l98 號「龍潭派出所」，由警
    員鄧芄敦瞭解雙方糾紛，鄧芄敦認為甲○○可對鄧木華提出
    告訴，並請甲○○製作警詢筆錄，然甲○○認為警方應將鄧
    木華以現行犯直接逮捕，並對警方上開處理事情之方式不滿
    ，除拒絕製作警詢筆錄外並忿而離去，旋竟基於妨害公務之
    犯意，隨即於同日上午8 時10分許，將其車牌號碼LD-4005
    號自用小客車駛入派出所，橫放於上開派出所正門口內側，
    以此強暴方式施加壓力，阻擋警用機車、汽車外出及進入該
    派出所，欲使警方執行其所認為現行犯逮捕之上開職務，甲
    ○○將車停好後即熄火下車欲離去上開派出所，鄧芄敦請所
    內其他同事將甲○○帶回派出所內勸導，然甲○○仍稱派出
    所的地是其所有，其愛怎麼停就怎麼停，警方請甲○○交出
    汽車鑰匙後，始由警方將甲○○之上開車輛停妥於派出所前
    方之停車格內。
二、案經桃園縣政府警察局龍潭分局報請臺灣桃園地方法院檢察
    署檢察官偵查後聲請簡易判決處刑。
    理      由
一、訊據上訴人即被告甲○○固承認其有於97年12月19日上午至
    龍潭派出所，然矢口否認上開犯行，辯稱：鄧木華無權強占
    伊之土地設攤已長達十餘年之久，案發當日伊向警方報案請
    求處理，員警未依法行政，未將現行犯逮捕，伊才在事後將
    小客車開往派出所停放向該所所長抗議，且伊停放不到5 秒
    鐘之時間，伊停放之位置至派出所門口尚有一小段距離，員
    警均可自由進出，不會妨害公務，伊下車要向所長表示意見
    ，未料該所員警竟將伊小客車之鑰匙強行搶奪取走云云。惟
    查：證人鄧芄敦警員於本院審理時證稱「當天我在派出所執
    勤，黃先生（即被告）因為有案件，他認為有人侵占他的房
    屋，請我們警方處理，當天是我直接和他瞭解這個案件，我
    瞭解案情之後，我認為他對於他所說侵占他房屋的民眾，可
    以直接提出告訴，可是黃先生認為我們如此處理，他不滿意
    ，黃先生就向我說，他要開車擋住我們派出所的出入口，當
    時我已經向他勸導不要這樣做，可是他還是一直對我們處理
    的方式不滿意，上訴人就走出派出所，我忘了他的車子原先
    是停在哪邊，或他從何處開車，但是我記得他走出派出所後
    ，不到一分鐘就將車開到派出所的圍牆門口，橫放在門口的
    內側。」、「（審判長問：上訴人停車之後是否有下車？）
    有，上訴人直接下車後往派出所右手邊東龍路200 巷離開，
    我就請派出所裡面的其他同事將他帶回派出所。」、「（審
    判長問：上訴人停車下車時，有無將車子熄火？）有，他將
    車子熄火並將鑰匙拔掉。」、「（審判長問你們派出所同仁
    將上訴人帶回派出所後，上訴人如何處理他的車子？）他說
    派出所的地是他的，他的車子愛要怎麼停就怎麼停。」、「
    （審判長問：後來警方如何處理被告的車子？）我們請他交
    出鑰匙，被告就交出鑰匙，然後我們將他的車子開到派出所
    前面的停車場。」、「（審判長問：從被告停車在派出所門
    口，到他交出鑰匙後，之間共經過多少時間？）經過約十幾
    分鐘。」、「（審判長問：被告的車子是橫停或直停？）是
    橫停。」、「（審判長問：以被告停車的情形，派出所的人
    員可以自由進出？）無法進出，如果用走的話，有壹個縫可
    以出去，但是汽、機車無法進入。」、「（審判長問：當時
    你們派出所前是否有停巡邏車？）有。」、「（審判長問：
    巡邏車是否可以出入？）不可以。」、「（審判長問：你們
    派出所前的圍牆內是否可以有供被告停車的位置？）有，有
    供民眾洽公的停車位，當時洽公停車位都是空的。」、「審
    判長問：被告當時是否有表明他是要叫你們做什麼事或不讓
    你們做什麼事？）被告的意思是說，派出所的土地是他的，
    他對於我們處理他的案件不滿意，所以他要這樣做，被告當
    時要我們將他所說的侵占他房屋的人直接趕走，但是有一定
    的法律程序。」、「（審判長問：被告是否有指出何人侵占
    他的房屋？）被告有講就是鄧木華，但是他不願意做筆錄。
    」等語。由該等證詞可知，被告將其自小客車以橫停之方式
    停於上開派出所正門口內側，派出所之汽、機車之公務車根
    本無從出入，此亦有現場照片3 幀可資佐憑，被告之行為自
    屬有妨害公務執行之事實。又被告既然在將車輛橫停於龍潭
    派出所門口後，有熄火下車之行為，且警方尚先拍照取證，
    再將車輛停妥於停車格內，則此一過程自然經歷相當之時間
    ，證人鄧芄敦證稱歷時約十分鐘，乃屬合理，被告辯稱僅歷
    時五至十秒，核與客觀事實背離。再被告自承其要求員警要
    以現行犯逮捕鄧木華，然其又自稱鄧木華已強占其土地十餘
    年，是鄧木華即有竊占之犯行，然竊佔罪因屬即成犯，依被
    告所指之事實，鄧木華並非現行犯，且該犯行究已否罹於時
    效，自尚有調查之必要，是以，證人鄧芄敦警員要求被告製
    作警詢筆錄再調查移送，自屬正確之處理被告所稱鄧木華強
    占其土地之案件之程序，被告竟仍執意警方一定要以現行犯
    逮捕鄧木華、將鄧木華自其土地上趕走等職務，警方因囿於
    須依法行政，而無從執行該項職務，被告即以上開駕車擋住
    派出所大門口阻礙公務車輛進出之方式，欲使警方執行其所
    認為應執行之上開職務，其之以強暴方式意圖使公務員執行
    一定之職務之犯行明確。再者，證人鄧木華亦於警詢證稱（
    其之警詢證詞，依刑事訴訟法第159 條之5 第2 項之規定，
    具有證據能力）「我因為在龍華路86號與甲○○有租賃糾紛
    ，故警方請我們雙方到龍潭派出所內進行協調，剛進派出所
    時，甲○○原本要對我提出侵入民宅告訴，但警方要對甲○
    ○進行製作筆錄時黃員卻不願製作且稱述不提告而自行離去
    ，但在他離開派出所時將自有之自小客車（LD-4005 ）惡意
    橫停於龍潭派出所正門口堵住…」等語，可見被告確有上開
    犯行，被告於本院徒稱當時鄧木華、鄧芄敦均不在現場，鄧
    芄敦沒有處理本案云云，核無可採。綜上，被告犯行明確，
    應依法論科。末以，被告聲請本院傳喚證人鄧木華，然其自
    稱其聲請傳喚鄧木華之目的是要證明鄧木華有強占其之土地
    ，可見該項證據方法與本案待證事實無關，本院認毋庸調查
    該項證據，再被告聲請傳喚案發日與其發生糾紛之員警，然
    其迄未陳明其自認案發日與其發生糾紛之員警為何人，是本
    院自屬無從傳喚。
二、核被告所為，係犯刑法第135 條第2 項、第1 項之意圖使公
    務執一定之職務而施強暴罪。本院原審經證據審認之結果，
    認定被告上開犯行，乃依檢察官之聲請，不經通常審判程序
    ，而依刑事訴訟法第449 條第1 項前段、刑法第135 條第2
    項前段、第1 項、第41條第1 項前段、刑法施行法第1 條之
    1 第1 項、第2 項前段等規定，逕以簡易判決處刑，量處被
    告拘役50日，並諭知如易科罰金，以新臺幣1,000 元折算1
    日之折算標準；經核其認事用法均無違誤，量刑亦稱妥適。
    被告徒執上開前詞為辯，提起上訴，核無理由，應予駁回。
據上論斷，應依刑事訴訟法第455條之1第1項、第3項、第368條
，判決如主文。
本案經檢察官蔡奇曉到庭執行職務
中    華    民    國    98    年    12    月    24    日
                  刑事第三庭審判長法  官  謝順輝
                                  法  官  陳德池
                                  法  官  曾雨明
本件不得上訴。
以上正本證明與原本無異。
                                  書記官  蘇  萱
中    華    民    國    98    年    12    月    24    日
附錄本案論罪科刑法條全文中華民國刑法第135條
（妨害公務執行及職務強制罪）
對於公務員依法執行職務時，施強暴脅迫者，處 3 年以下有期
徒刑、拘役或 3 百元以下罰金。
意圖使公務員執行一定之職務或妨害其依法執行一定之職務或使
公務員辭職，而施強暴脅迫者，亦同。
犯前二項之罪，因而致公務員於死者，處無期徒刑或 7 年以上
有期徒刑；致重傷者，處 3 年以上、 10 年以下有期徒刑。


司法院資訊處製作；財團法人民間司法改革基金會備份。
